臺灣板橋地方法院刑事判決　　　　　　　92年度易字第2988號
公　訴　人　臺灣板橋地方法院檢察署檢察官
被　　　告　甲○○
　　　　　　　　　　（另案於臺灣臺北監獄執行中）
上列被告因妨害公務等案件，經檢察官提起公訴（92年度偵字第
19292 號），本院判決如下：
    主  文
甲○○以加害身體之事，恐嚇他人致生危害於安全，處拘役拾
日，如易科罰金以佰元折算壹日；又傷害人之身體，處有期徒
刑陸月，如易科罰金以佰元折算壹日。
    事  實
一、甲○○曾於民國86年間犯妨害公務罪，經臺灣士林地方法院
    判處拘役50日確定，於88年3 月29日執行完畢。其又於91年
    間犯妨害公務罪，經臺灣臺北地方法院判處有期徒刑4 月，
    緩刑3 年確定。92年間甲○○又犯妨害公務及傷害罪，經臺
    灣臺北地方法院判處有期徒刑5 月確定，現仍執行中（於本
    件未構成累犯）。甲○○不知記取前開偵、審教訓，其於92
    年10月15日上午11時55分許，在臺北縣新莊市○○里○○路
    259 之15號前，違規任意張貼小廣告，適西盛里里長己○○
    巡經該處發現，乃出言制止甲○○不得任意張貼廣告，甲○○心生不滿，竟基於恐嚇之犯意，對己○○以：「小心一點
    ，我會回來找你」等加害身體之恐嚇言語恫嚇之，使己○○
    心生畏懼，致生危害於安全。己○○乃以其所持用之行動電
    話報警，並尾隨甲○○之後以隨時向員警通報甲○○之所在
    ，而於行至臺北縣新莊市○○○路127 號前時，據報前往處
    理之警員乙○○到場攔阻。乙○○本於稽查甲○○任意張貼
    廣告之違規情事，而於表明身分後請甲○○出示
    甲○○拒絕出示並起意逃離，乙○○乃上前阻止其離去，甲○○竟另起妨害公務及傷害之犯意，徒手與乙○○拉扯，致
    使乙○○受有右手臂瘀腫、左手第二指擦傷等傷害。乙○○
    於拉扯之間通報請求支援，警員戊○○據報前來支援時，甲○○明知乙○○、戊○○為依法執行公務之公務員，竟出言
    辱稱：「有牌黑道、流氓」等語以侮辱之（另公然侮辱己○○未據提起告訴），而經警以妨害公務現行犯逮捕後查悉上
    情。
二、案經臺北縣政府警察局新莊分局報請臺灣板橋地方法院檢察
    署檢察官偵查起訴。
    理  由
一、本案被告於本院審判期日中，數度以擅自發言、咆哮等方式
    以阻撓訴訟程序之進行，妨害審判長之訴訟指揮，經審判長
    諭知於審判期日之就程序進行全程錄音、錄影，以備將來程
    序上所行事項之證明。茲先就本案程序理由敘述如下：
  (一)被告於本院審判期日曾抗辯稱：原起訴業經撤回，不得審判
    ；辯護人未前來，不能辯論云云。查本案於92年12月3 日經
    臺灣板橋地方法院檢察署檢察官起訴繫屬本院後，未曾經檢
    察官具狀或於審判期日中以言詞撤回起訴，遍查全卷，亦未
    見有被告所謂撤回起訴之書狀或紀錄，其所辯顯無依據。至
    於被告所辯其辯護人未到庭一節，查被告曾於93年5 月7 日
    選任吳慶隆律師為辯護人，被告又於同月26日自行具狀解除
    委任，吳慶隆律師亦於同月24日陳報雙方已解除委任，有上
    開委任狀、撤銷委任狀、陳報狀在卷足稽。本院歷次審判期
    日均告知被告得選任辯護人之旨，渠置若罔聞，遲至言詞辯
    論終結將屆，突又改稱渠之選任辯護人未到庭，不得辯論云
    云，足見被告所抗辯諸情，顯為意圖遲滯訴訟之舉，不足為
    採。
  (二)又本案公訴人所列舉之證人乙○○、戊○○、己○○於警、
    偵訊中之證述，雖為審判外陳述，但未據被告為證據能力之
    抗辯，且證人於偵查中，均經具結後而為陳述（見偵查卷第
    32-34 頁），應認上開供述證據有證據能力。又卷附員警戊○○、乙○○之職務報告、及案件備忘錄，則係員警本於職
    務記載之案件處理報告，被告亦未爭執其證據能力，亦得採
    為證據。至於本院於審判中傳訊證人乙○○、戊○○、己○○以行交互詰問，被告則經合法傳喚未到庭（見本院93年7
    月13日、8 月10日審判筆錄），事後亦未再請求與前開證人
    等對質，證人乙○○、戊○○、己○○於本院審判期日之陳
    述，自有證據能力。至於被告另聲請傳喚之證人丙○○，則
    經本院數度傳訊，經送達機關以「該址查無此人」為由退還
    ，而無法依其聲請傳喚到庭。被告復未陳報丙○○之其他住
    、居所及其詳細年籍資料，本院無從傳喚丙○○到庭證述，
    合先敘明。
二、訊據被告矢口否認上開犯行，辯稱：伊並未恐嚇己○○，是
    己○○要陷害他，並打電話串通乙○○、戊○○等人前來，
    乙○○所受傷害亦非伊所造成云云。經查：
  (一)本案係因被告於92年10月15日上午11時55分許，在臺北縣新
    莊市○○里○○路259 之15號前任意張貼小廣告，為西盛里
    里長己○○所發現制止，被告見狀棄置小廣告並惡言恫嚇，
    經己○○報警處理，被告又對前來盤查之警員戊○○拉扯成
    傷，嗣又以言語辱罵員警戊○○及乙○○，除據證人己○○
    、戊○○、乙○○三人於警、偵訊中證述明確外，復有員警
    戊○○、乙○○之職務報告、案件備忘錄等在卷，及被告所
    棄置之小廣告照片在卷為憑（偵查卷第10、11、13、16頁）
    ，足見上開證人之證述確非無憑。而證人己○○與被告素無
    怨隙，如何知悉被告當日之所在，而能事先聯絡員警設局構
    陷？足見被告所辯遭己○○陷害云云，無非為卸責之詞，不
    足採信。
  (二)且證人己○○更於本院審判中到庭證稱：當時我看到被告在
    張貼小廣告，我上前制止，他就恐嚇我說少囂張，他會再回
    來修理我，我就立刻打用行動電話報警，並尾隨他，等警察
    來時，警察跟我聯絡，問我現在的地點，我再請警察過來會
    合，被告又說我們都是流氓等語；證人乙○○亦到庭證稱：
    我獲報到民安東路時，里長說甲○○違規張貼廣告，我就請
    甲○○出示證件，但他不願出示證件而要離去，我們就在那
    邊拉扯，甲○○就將我推開，後來我們強行將他帶上巡邏車
    等語（見本院93年7 月13日審判筆錄）。均核與證人戊○○
    所證：乙○○到場處理後，請被告出示證件，但是被告不予
    理會，並與乙○○發生拉扯，造成乙○○手臂受傷。我到場
    之後，我也請被告出示證件，被告就大聲咆哮，說我們是有
    牌流氓，我們制止以後被告依然不聽，我們就將被告強制帶
    回派出所等語相符（見本院93年8 月10日審判筆錄），且上
    開事實，更有乙○○於行政院衛生署臺北醫院就診之診斷證
    明書、受傷照片等在卷為據（見偵查卷第14-15 頁），益足
    徵證人之指述為實。
  (三)綜上開事證，足認被告之犯行明確，應依法論處。
三、按各級勤務機構因治安需要，得指派人員編組機動隊（組）
    ，運用組合警力，在指定地區○○○○○路檢、臨檢等勤務
    以達成取締、檢肅、查緝等法定任務；並得保留預備警力，
    機動使用，警察勤務條例第14條定有明文。本件係員警乙○○、戊○○，係因民眾報案後，據通報前來查問關於己○○
    制止被告張貼小廣告以及被告恐嚇己○○一事，乃於警勤區
    域內臨時奉派，而依據上開法令，以盤查之手段執行取締、
    查緝之警察任務，為依據法令執行職務之公務員。被告明知
    乙○○、戊○○為執行職務之員警，因不服其盤查、制止，
    除以暴力相向外，復以言詞當場侮辱，核被告所為，係犯刑
    法第305 條之恐嚇罪、第135 條第1 項之妨害公務罪、及第
    277 條第1 項之傷害罪、第140 條前段之侮辱公務員罪。又
    被告係於道路上當場侮辱執行職務之員警乙○○、戊○○，
    其侮辱公務員之犯罪本質，業已包含公然侮辱之性質，自無
    庸另論以公然侮辱罪，又被告侮辱己○○部分則未據告訴，
    亦不另論，公訴意旨認被告另犯有公然侮辱罪，容屬誤會，
    應予敘明。又被告以與乙○○拉扯致傷之手段，以妨害其公
    務之執行，復當場侮辱執法之員警乙○○、戊○○，被告所
    犯妨害公務、傷害、侮辱公務員3 罪間，有方法、結果之牽
    連關係，應從一重之傷害罪處斷。又被告係先恐嚇己○○，
    嗣己○○報警前來，被告見狀始又起意施強暴而妨害公務，
    並進而傷害乙○○，其所犯恐嚇及傷害二罪間，犯意各別，
    行為互異，應分論併罰。又查被告曾於92年7 月23日，在臺
    灣臺北地方法院未經許可在法庭內攝影，經法警本於職務制
    止之際，起意與法警人員拉扯而傷害之，經本院調取臺灣臺
    北地方法院93年度易字第74號判決在卷可據。而被告本件犯
    行，則係因任意張貼廣告為己○○制止之際，始起意以言詞
    恐嚇。嗣見己○○報警前來，另又起意以強暴妨害員警執行
    公務進而致員警受傷，核本件被告犯行顯係臨時起意所為，
    非為前開判決效力所及，本院自得審判，附予敘明。
四、本院審酌被告有事實欄所載多次妨害公務之前案紀錄，有臺
    灣高等法院被告全國前案紀錄表在卷可稽，其不知記取教訓
    ，因自身有任意張貼廣告之行為被制止，竟惡言恐嚇里長，
    又對前來查問之員警暴力相向，傷害維持社會秩序之執法人
    員，顯見其目無法紀。又被告於犯後猶無悔意，反指里長己○○勾串員警陷害云云，於本院審判期日中，更屢以「檢察
    官已撤回起訴」、「違反訴訟程序」、「抗議」等虛妄言語
    ，阻礙檢察官詰問證人，嗣又以辯護人未到庭、併案部分不
    得調查等莫名抗辯，以遲滯訴訟進行，屢違本院審判長之訴
    訟指揮（以上諸節均經錄音、錄影存證），足見其犯後態度
    囂張跋扈，毫無悔意。並酌以被告犯罪動機、犯罪手段、所
    生危害等一切情狀，分別量處如主文所示之刑，並定其如易
    科罰金之折算標準。
五、臺灣士林地方法院92年度偵字第9266號併案意旨略以：被告
    於92年9 月18日11時40分許，在臺灣士林地方法院檢察署服
    務台前，欲以國家圖書館閱覽證查詢案號，與書記官丁○○
    發生不悅，即摔擲書記官丁○○放置於辦公桌上之公文夾，
    且於服務台前大聲叫囂，經臺灣士林地方法院檢察署之法警
    長庚○○上前制止時，被告竟徒手揮拳打法警長庚○○左臉
    頰成傷，案經法警室法警見狀，遂上前制止並依法當場逮捕
    。而認被告此部分涉犯刑法第135 條第1 項、第140 條第1
    項、第277 條第1 項，且與本案有連續犯之裁判上一罪關係
    ，而移送併辦等語。惟查：被告於本案及併案部分犯罪之起
    因，均係於公務員依法對其行使職權或執行職務之際，被告
    基於抗拒、妨害之意，臨時起意而為。被告之犯行，係其與
    公務員接洽之際，不滿公務員之作為，而起意施強暴以妨害
    公務。殊難想像被告係基於概括犯意，或本於特定犯罪計畫
    連續為妨害公務或傷害之犯行，是併案部分難認與本院前開
    論罪科刑部分有連續犯之裁判上一罪關係，本院無從併予審
    究，應檢還移案機關另為適法之處置，附此敘明。
據上論斷，應依刑事訴訟法第299 條第1 項前段，刑法第305 條
、第135 條第1 項、第277 條第1 項、第140 條第1 項、第55條
、第41條第1 項前段，罰金罰鍰提高標準條例第1 條前段、第2
條，判決如主文。
本案經檢察官徐名駒到庭執行職務。
中　　華　　民　　國　　94　　年　　2 　　月　　25　　日
                  刑事第十四庭  審判長法  官    陳財旺
                                      法  官    林淑婷
                                      法  官    林漢強
以上正本證明與原本無異。
如不服本判決應於送達後10日內向本院提出上訴狀。
                                      書記官    黃大千
中　　華　　民　　國　　94　　年　　2 　　月　　25　　日
附錄本案論罪科刑法條全文：
刑法第305條
以加害生命、身體、自由、名譽、財產之事，恐嚇他人致生危害
於安全者，處二年以下有期徒刑、拘役或三百元以下罰金。
刑法第135條
對於公務員依法執行職務時，施強暴脅迫者，處三年以下有期徒
刑、拘役或三百元以下罰金。
意圖使公務員執行一定之職務或妨害其依法執行一定之職務或使
公務員辭職，而施強暴脅迫者，亦同。
犯前二項之罪，因而致公務員於死者，處無期徒刑或七年以上有
期徒刑；致重傷者，處三年以上、十年以下有期徒刑。
刑法第277條
傷害人之身體或健康者，處三年以下有期徒刑、拘役或一千元以
下罰金。
犯前項之罪因而致人於死者，處無期徒刑或七年以上有期徒刑；
致重傷者，處三年以上十年以下有期徒刑。
刑法第140條
於公務員依法執行職務時，當場侮辱，或對於其依法執行之職務
公然侮辱者，處六月以下有期徒刑、拘役或一百元以下罰金。
對於公署公然侮辱者亦同。
